【裁判字號】    90,訴,157
【裁判日期】    900808
【裁判案由】    損害賠償
【裁判全文】
臺灣臺北地方法院民事判決  九十度訴字第一五七號
    原      告  甲○○
    被      告  丙○○
                乙○○
右當事人間請求損害賠償事件，本院判決如左：
    主    文
被告乙○○應給付原告新台幣貳佰捌拾萬柒仟元及自民國八十九年七月二十六日起
至清償日止，按週年利率百分之五計算之利息。
原告其餘之訴駁回。
訴訟費用由被告乙○○負擔。
本判決第一項於原告以新台幣玖拾肆萬伍仟元供擔保後，得假執行。
原告其餘假執行之聲請駁回。
    事    實
一、原告方面：
    (一)聲明：
      １被告應連帶給付原告新台幣（下同）貳佰捌拾萬柒仟元，及自起訴狀繕本
        送達之翌日起至清償日止，按年息百分之五計算之利息。
      ２願供擔保，請求宣告假執行。
    (二)陳述：
      被告丙○○、乙○○二人基於共同犯意聯絡，並意圖為自己不法之所有，於民
      國八十四年間，在台北縣板橋市○○街廿六巷十二弄五號二樓，向原告甲○○
      詐稱渠友人在台北市政府國民住宅處（以下簡稱國宅處）上班，可以幫忙買國
      宅，原告不知有詐，陸續交付貳佰捌拾萬柒仟元與乙○○，而乙○○為取信
      於原告，並偽造國宅處通知一張，其後原告發現乙○○並無為其購買國宅，始
      知受騙，爰依民法第一百八十四條、第一百八十五條之規定，請求被告二人連
      帶給付原告貳佰捌拾萬柒仟元，及自起訴狀繕本送達之翌日起至清償日止，
      按年息百分之五計算之利息。
    (三)證據：提出臺灣高等法院九十年度上訴字第一三六號刑事判決書一份為證，並
      聲請訊開證人詹秀甄。
二、被告方面：
    被告二人均未於最後言詞辯論期日到場，而據渠等曾到場之聲明如下：
    (一)聲明：駁回原告之訴。
    (二)陳述：
      １丙○○部分：
        共同被告乙○○於八十四年間於丙○○位於台北縣板橋市○○街廿六巷十二
        弄五號二樓住處，利用丙○○懵懂無知，向丙○○佯稱其友人在國宅處上班
        ，可幫忙以優惠稅率購國民住宅居住，丙○○不疑有詐，遂陸續將郵政定期
        儲金共壹佰陸拾萬元交付乙○○，並向訴外人彭忠山借款肆拾萬元交付乙○
        ○，而乙○○為取信丙○○，竟偽造國宅處「登記結果符合規定通過」函文
        交付丙○○，經丙○○向國宅處函查結果始知受騙，嗣即向臺灣臺北地方法
        院檢察署檢察官提出告訴，並未與乙○○共同詐騙原告。
      ２乙○○部分：
        其僅向原告借款壹佰肆拾多萬元而已，願分三期清償，並未詐騙原告。
    (三)證據：
      １丙○○提出刑事告訴狀一份、郵政定期儲金整存整付存單四份、申請書及國
        宅處覆函各一份為證，並聲請訊問證人彭忠山與詹前堯。
      ２乙○○提出與原告往來明細一份、與詹前堯協議書一份、保管條一份、收據
        一份、支票一張、國宅處函文一份為證。
三、本院依職權調閱臺灣臺北地方法院檢察署八十八年度偵字第二四九九六號、八十
    九年度偵字第一八六七六號、本院八十九年度訴字第五四六號、臺灣高等法院九
    十年度上訴字第一三六號刑事案卷，並均影印附卷。
    理    由
一、被告二人均未於最後言詞辯論期日到場，無民事訴訟法第三百八十六條所列各款
    情形，依原告之聲請，由其一造辯論而為判決。
二、原告起訴主張：被告丙○○、乙○○二人基於共同犯意聯絡，並意圖為自己不法
    之所有，於八十四年間，在台北縣板橋市○○街廿六巷十二弄五號二樓，向原告
    詐稱渠友人在國宅處上班，可以幫忙買國宅，原告不知有詐，陸續交付貳佰捌拾
    萬柒仟元與乙○○，而乙○○為取信於原告，並偽造國宅處通知一張，嗣原告
    發現乙○○並無為其購買國宅，始知受騙，爰依民法第一百八十四條、第一百八
    十五條侵權行為之規定，請求被告二人連帶給付原告貳佰捌拾萬柒仟元，及自
    起訴狀繕本送達之翌日起至清償日止，按年息百分之五計算之利息等語。
三、被告丙○○辯稱：同案被告乙○○於八十四年間於丙○○位於台北縣板橋市○○
    街廿六巷十二弄五號二樓住處，利用丙○○懵懂無知，向丙○○佯稱其友人在國
    宅處上班，可幫忙以優惠稅率購國民住宅居住，丙○○不疑有詐，遂陸續將郵政
    定期儲金共壹佰陸拾萬元及向訴外人彭忠山借貸之肆拾萬元交付乙○○，而乙○
    ○為取信丙○○，竟偽造國宅處「登記結果符合規定通過」之函文交付丙○○，
    經丙○○向國宅處函查結果始知受騙，嗣即向檢察官提出告訴，並未與乙○○共
    同詐騙原告等語。乙○○則辯稱：其僅向原告借款壹佰肆拾多萬元而已，願分三
    期清償，並未詐騙原告等語置辯。
四、經查，原告主張受乙○○詐騙貳佰捌拾萬柒仟元之事實，業據其提出臺灣高等
    法院九十年度上訴字第一三六號刑事判決書為證，乙○○雖否認有詐騙原告，並
    辯稱其向原告借款壹佰肆拾餘萬元云云。惟查，乙○○以其友人在國宅處上班，
    可幫忙購買國宅為餌，向原告詐騙貳佰捌拾萬柒仟元之事實，有保管條、收據
    、台北市政府國民住宅處函文，附於臺灣臺北地方法院檢察署八十八年度偵字第
    二四九九六號及本院八十九年度訴字第五四六號刑事案卷可查，乙○○雖提出「
    洪樹發」之收據，並於刑事案件中辯稱係介紹原告向「洪樹發」購買國宅云云，
    然經本院刑事庭調閱全國姓名為「洪樹發」之口卡片三張，於八十九年七月二十
    五日調查時命乙○○指認，但其稱皆非其所稱之洪樹發；又其雖提出台北市政府
    國宅處通知一份，上載經手人「林順國」、經辦人「洪樹發」、交辦人「蔡輝梧
    」，惟該三人經本院刑事庭向台北市政府國民住宅處查證後，均非該處之員工，
    有該處八十九年九月二十日北市宅人字第八九二三０六二四００號函附該刑事案
    卷可證，乙○○亦因本件之偽造文書及詐欺等罪名，經臺灣高等法院判處有期徒
    刑三人年之徒刑，以上經本院依職權調閱臺灣臺北地方法院檢察署八十八年度偵
    字第二四九九六號、八十九年度偵字第一八六七六號、本院八十九年度訴字第五
    四六號、臺灣高等法院九十年度上訴字第一三六號刑事案卷，核對無訛，並均影
    印附卷可按，再參以乙○○無論於刑事案件審理中或本件本院審理中，均無法提
    出將款項交付給「洪樹發」之證明文件，原告主張乙○○向其詐取貳佰捌拾萬
    柒仟元之事實，應堪採信，從而原告依民法第一百八十四條第一項前段侵權行為
    之規定，請求被告返還該貳佰捌拾萬柒仟元，及自起訴狀繕本送達之翌日即八
    十九年七月廿六日起至清償日止，按年息百分之五計算之利息，為有理由，應予
    准許。
五、次查，原告主張被告丙○○與乙○○基於犯意之聯絡，共同向其詐取貳佰捌拾
    萬柒仟元之事實，則為丙○○所否認，辯稱亦為乙○○所騙等語，並提出對乙○
    ○之刑事告訴狀一份、郵政定期儲金整存整付存單四份、申請書及國宅處覆函各
    一份在卷可憑。雖查，丙○○所提出之四紙郵局定期存款單，經本院刑事庭向板
    橋郵局調閱丙○○歷年之郵政存簿儲金及定期儲金交易明細，核對該二紙二十萬
    元之定期存單，係自八十四年三月十八日為起存日至同年九月十八日止到期後，
    再將同一筆（扣除利息）轉存至八十五年九月十八日，而二紙六十萬元之定期存
    單則係自八十四年十月二十一日起存至八十五年十月二十一日止復再將同一筆轉
    存至八十六年十月二十一日，該四筆（實係二筆）定期存單之金額實僅有八十萬
    元（不算利息），且查，該二筆定期存款到期後均分別存入丙○○之郵局之存簿
    儲金簿內，有板橋郵局八十九年十月十九日00000000－00０號函附於
    本院前開刑事案卷可證，固無法以之證明丙○○有交付貳佰萬元與乙○○，但查
    ，丙○○確實因受乙○○之前揭欺罔手段因而分別經由詹前堯向彭忠山週轉得肆
    拾萬元交付予乙○○收受之事實，業經證人詹前堯、彭忠山於臺灣高等法院刑事
    庭審理時證述明確（見臺灣高等法院前開刑事案卷九十年五月一日審判筆錄），
    是丙○○有交付肆拾萬元堪可認定。且查，丙○○居間介紹原告與乙○○購買國
    宅之時，與乙○○係同居男女朋友關係，其不察乙○○之詐財不法意圖，除其本
    人亦同時為乙○○詐取金錢外，並受騙於乙○○因而居間介紹兄長詹前堯購買國
    宅而上當損失錢財，衡情茍丙○○有參與乙○○之不法犯行，則何以其本人及其
    兄長詹前堯亦會受騙上當而損失金錢。又查，觀諸卷附及前開刑事案卷相關之收
    據、保管條之字跡並非出於丙○○所為，其上亦無丙○○所出具之署押或印文存
    在，丙○○辯稱未與乙○○共同詐騙原告等語，應堪採信。此外，原告復未能舉
    證證明丙○○與乙○○有意思聯絡及行為分擔，共同向其詐騙款項，其依民法第
    一百八十四條第一項前段、第一百八十五條之規定，請求丙○○與乙○○連帶返
    還貳佰捌拾萬柒仟元及自起訴狀繕本送達翌日起至清償日止之法定遲延利息，
    即為無理由，應予駁回。
六、原告陳明願供擔保，請求宣告假執行，經核於其勝訴之部分，並無不合，茲酌定
    相當之擔保金額，予以准許，至其敗訴部分，其假執行之聲請，即失所附麗，應
    併予駁回之。
七、據上論結，本件原告之訴為一部有理由，一部無理由，依民事訴訟法第三百八十
    五條第一項前段、第七十九條但書、第八十五第一項但書、第三百九十條第二項
    ，判決如主文。
中      華      民      國    九十      年      八      月      八      日
                                      民事第六庭法      官  劉坤典
右為正本係照原本作成
如對本判決上訴，須於判決送達後廿日內向本院提出上訴狀
中      華      民      國    九十      年      八      月      八      日
                                                法院書記官  王朝枝


司法院資訊處製作；財團法人民間司法改革基金會備份。
